【裁判字號】    99,台上,344
【裁判日期】    990121
【裁判案由】    違反毒品危害防制條例
【裁判全文】
最高法院刑事判決              九十九年度台上字第三四四號
上  訴  人  甲○○
上列上訴人因違反毒品危害防制條例案件，不服台灣高等法院高
雄分院中華民國九十八年十一月十日第二審判決（九十八年度上
訴字第一二八二號，起訴案號：台灣屏東地方法院檢察署九十七
年度偵字第五四五五號），提起上訴，本院判決如下：
    主  文
上訴駁回。
    理  由
按刑事訴訟法第三百七十七條規定，上訴於第三審法院，非以判
決違背法令為理由，不得為之。是提起第三審上訴，應以原判決
違背法令為理由，係屬法定要件。如果上訴理由書狀並未依據卷
內訴訟資料，具體指摘原判決不適用何種法則或如何適用不當，
或所指摘原判決違法情事，顯與法律規定得為第三審上訴理由之
違法情形，不相適合時，均應認其上訴為違背法律上之程式，予
以駁回。本件上訴人甲○○上訴意旨略稱：(一)、承辦本件之警員
林謂慶、趙秉耀既均預知上訴人將自屏東北上台中交易第一級毒
品海洛因，卻未調度警員支援辦案，又未準備蒐證器材，於上訴
人交易毒品時，亦未以現行犯加以逮捕，復未予全程錄影蒐證，
自與常情有違。(二)、共同被告施逸文（另案經判刑確定）駕駛車
號ZM－4775號自用小客車，於途經國道三號高速公路往南投縣名
間鄉○○○道出口下方處，因翻車而遭警捕獲時，上訴人並不在
施逸文所駕自用小客車上，亦查無證據證明上訴人確曾與施逸文
到過國道三號高速公路清水休息站（下稱清水休息站）之毒品交
易現場，是原判決認定上訴人有與施逸文共同運輸毒品，並於前
開毒品交易地點搭乘林品達（原名林吉篷，下稱林品達，業經檢
察官為不起訴處分確定）所駕車輛離去等情，卻未說明所憑依據
，亦嫌理由不備。(三)、原判決僅以施逸文與上訴人有二親等之姻
親關係，即認施逸文所為有利於上訴人之證述為不可採信，並有
未當。(四)、台灣台中地方法院檢察署檢察官九十六年度偵字第二
０二二六號不起訴處分書，已以警員趙秉耀所陳其於本件案發前
與前揭在清水休息站交易毒品之人均不認識，且當時其與林謂慶
埋伏之地點距毒品交易之現場甚遠，復遭車輛擋住視線，當場所
錄製之蒐證光碟內容，又無法看出林品達確在現場，施逸文亦供
陳林品達並非與其交易毒品之人等理由，而予林品達不起訴處分
確定，原判決引用相同證人之供述，卻為相反之認定，顯難認為
適法。(五)、警員趙秉耀於第一審時已證陳其於清水休息站埋伏時
，因距毒品交易現場太遠，僅能看見大概有幾人參與交易，無法
看清上訴人究有無在該毒品交易現場，警員林謂慶則陳稱埋伏當
時其與趙秉耀係在同一輛偵防車內，其能確定上訴人有在毒品交
易現場。林謂慶既與趙秉耀同在一輛偵防車內監控毒品交易，何
以趙秉耀無法看清楚上訴人有否在場，林謂慶卻能看清楚，則林
謂慶前開證述是否屬實，即非無疑，原判決仍採林謂慶之陳述為
證，於法尚有未合云云。
惟查：原判決綜合全案證據資料，本於事實審法院職權推理之作
用，認定上訴人確有其事實欄所示之犯行。因而維持第一審依修
正前刑法牽連犯規定，從一重論處上訴人販賣第一級毒品罪刑（
依刑法第五十九條酌減其刑後，量處有期徒刑十八年），駁回上
訴人在第二審之上訴，已詳細說明其採證認事之理由。所為論斷
，亦俱有卷證資料可資覆按。對於依憑警員林謂慶、趙秉耀之證
述，如何已足認定其等於民國九十四年三月二十三日因臨時接獲
警方現譯台對林品達、上訴人執行電話監聽，截獲上訴人將於當
日自屏東北上台中與林品達交易毒品訊息之通報後，以情況緊急
，致未及帶齊蒐證器材並請求支援，即前往台中縣后里鄉跟監林
品達至清水休息站，嗣於上訴人駕車搭載施逸文抵達清水休息站
與林品達接洽時，如何又因慮及己方人少，對方人多並可能持有
槍枝，且所攜帶之相機記憶卡祇能攝錄四十秒，乃未當場逮捕上
訴人，亦未作全程錄影；警員林謂慶已陳明上訴人於駕車搭載施
逸文至清水休息站與林品達交易毒品後，三人即分乘二輛自用小
客車離去，嗣經警方追捕施逸文所駕車輛並予逮捕後，未發現上
訴人在該車內，如何堪以認定上訴人係搭乘林品達所駕之車輛自
清水休息站離開；施逸文雖諉稱扣案海洛因係為供己施用而購入
，並未偕同上訴人至清水休息站與林品達交易毒品云云，然其就
如何與毒販聯繫，如何確認所購毒品之品質、數量、價格及對毒
品之需求量、購毒資金之來源等供述，前後不一，又與上訴人係
姊夫、妻弟關係，所述如何之不足採信；林品達所涉販賣海洛因
予上訴人之罪嫌，雖經台灣台中地方法院檢察署檢察官以九十六
年度偵字第二０二二六號處分書為不起訴處分確定，但該處分書
僅以警員趙秉耀證稱其不認識上揭在清水休息站交易毒品之人，
當時埋伏地點又距毒品交易現場甚遠，且遭車輛擋住視線，當場
所製作之蒐證光碟內容復無法看出林品達確在現場，施逸文亦供
陳林品達並非與其交易毒品之人等理由為據，對警員林謂慶、趙
秉耀所陳警方早已鎖定上訴人與林品達交易毒品之犯行，並予電
話監聽、跟監等證述，與卷附電話監聽譯文記載內容相符，施逸
文因上訴人前開向林品達購買海洛因後，與上訴人共同涉犯運輸
第一級毒品之犯行，復經法院另案判刑確定等證據資料，則皆疏
未審酌，本件如何之不受該不起訴處分效力所拘束。亦均已詳加
說明。上訴意旨對原審之論斷，究有何違背法令之情形，並未依
據卷內資料為具體之指摘，上訴意旨(一)、(二)、(三)、(四)仍執前揭陳
詞，據以指摘原判決違法，係對於原判決已說明事項及屬原審採
證認事職權之適法行使，持憑己見而為不同之評價，且重為事實
之爭執，自與法律規定得為第三審上訴理由之違法情形，不相適
合。又依卷附筆錄所載，警員趙秉耀於第一審中雖證陳其於清水
休息站埋伏時，因距毒品交易地點太遠，僅能看見大概有幾人參
與交易毒品，無法看清上訴人是否亦在該交易現場，但同時亦坦
陳其有近視（見偵字第二０二二六號卷第六十七頁）。是尚難以
警員趙秉耀無法看清楚上訴人有否在前開毒品交易現場，遽謂警
員林謂慶所證其能確定上訴人有在該毒品交易現場乙節係屬不實
。原判決採納警員林謂慶之前開陳述為證，亦無上訴意旨(五)所指
之違誤。其上訴違背法律上之程式，應予駁回。
據上論結，應依刑事訴訟法第三百九十五條前段，判決如主文。
中    華    民    國  九十九  年    一    月  二十一  日
                      最高法院刑事第六庭
                          審判長法官  謝  俊  雄
                                法官  陳  世  雄
                                法官  魏  新  和
                                法官  吳  信  銘
                                法官  徐  文  亮
      本件正本證明與原本無異
                                      書  記  官
中    華    民    國  九十九  年    一    月  二十六  日
                                                      Ｑ

司法院資訊處製作；財團法人民間司法改革基金會備份。
